最高法院刑事判決　　　　　　九十六年度台上字第二五一二號
上　訴　人　乙○○
　　　　　　甲○○
上列上訴人等因違反毒品危害防制條例案件，不服台灣高等法院
高雄分院中華民國九十三年十一月三十日第二審判決（九十三年
度上訴字第七八二號，起訴案號：台灣高雄地方法院檢察署九十
二年度偵字第二三二四四號），提起上訴，本院判決如下：
    主  文
原判決撤銷，發回台灣高等法院高雄分院。
    理  由
本件原判決認定上訴人乙○○、甲○○二人均明知愷他命係毒品
危害防制條例第二條第二項規定之第三級毒品，且為行政院公告
管制進口之物品，竟與葛海萍（另案由台灣高雄地方法院檢察署
偵辦中）基於運輸愷他命及自大陸地區私運管制物品進口至台灣
地區之犯意聯絡，渠二人於民國九十二年十一月八日，自高雄國
際機場搭乘澳門航空公司ＮＸ—六六七次班機至澳門，再轉往大
陸地區廣東省珠海市，下榻於葛海萍之租屋處，期間上訴人二人
至廣東省遊玩，購買服飾、皮包等物品，嗣於同月十五日晚間，
葛海萍將愷他命分裝於二瓶「老掌櫃」之酒瓶內，並於其租屋處
交予上訴人二人，囑託渠等將之夾帶入境台灣地區，上訴人二人
遂於翌（十六）日十三時五十分許，搭乘澳門航空公司ＮＸ—六
六六次班機，私運上開夾藏愷他命之「老掌櫃」酒瓶二瓶入境高
雄國際機場，而於通關時為法務部調查局南部地區機動工作組（
下稱調查局南機組）會同財政部高雄關稅局人員當場查獲，扣得
上開愷他命一包（驗餘合計淨重八百二十一公克）及用以夾藏毒
品之「老掌櫃」大陸酒（含包裝盒）二瓶等情。因而撤銷第一審
所為科刑之判決，改判依想像競合犯從一重均論處上訴人二人共
同運輸第三級毒品罪刑。固非無見。
惟查：(一)、原判決於理由內係以原審依職權調取財政部高雄關稅
局搜獲時全程錄影之錄影帶，經勘驗結果，該二瓶裝愷他命之「
老掌櫃」酒，係在乙○○委由甲○○攜帶入關之塑膠行李袋內搜
獲，查獲當時海關人員即以試劑測出疑似愷他命，上訴人二人當
時並無訝異神情，且乙○○稱該物品係甲○○所有，該裝毒品之
行李倘係葛女途中請求幫忙攜帶，於驗出毒品之際，甲○○應即
表示該毒品非其所有，然渠非但未即為該表示，甚且接受涉嫌走
私毒品之拍照及製作詢問筆錄，有勘驗筆錄及照片可稽，因認甲
○○顯係知悉該二瓶酒內所裝之物為愷他命，且欲袒護乙○○，
始不願供出該裝毒品之塑膠袋係乙○○交伊攜帶之物，而將上訴
人二人否認知情該二酒瓶內夾藏有愷他命之辯詞，予以摒棄不採
。然依原審勘驗上開查獲當時全程錄影帶之筆錄所載，其中並未
有就查獲當時，上訴人二人神情為何之相關記載（見原審卷(二)第
五十三、五十四頁），而證人即查獲本件之調查局南機組人員吳
東原於原審審理時則證稱查獲當時上訴人二人走在一起，當時甲
○○之表情感覺好像是「怎麼會這樣」等語（見原審卷(一)第一九
一頁）。是原判決上開理由之論敘要與所引卷證不相符合，而有
證據上理由矛盾之違法。且原判決徒以甲○○於查獲當時未即表
示該二瓶夾藏愷他命之「老掌櫃」酒係乙○○所有，復接受涉嫌
走私毒品之拍照及製作詢問筆錄，乃認渠係知情，為袒護葛女，
而為對上訴人二人不利之認定，未免失之臆測，亦非適法。(二)、
原判決於理由內依憑證人葛有成之供證，認葛海萍僅於九十二年
初託人帶二瓶酒轉交予葛有成，且以乙○○於九十二年，最早一
次入境大陸地區係在九十二年三月三日，有入出境查詢資料表可
按，乃謂乙○○既未於九十二年初入境大陸地區，自無法於九十
二年初受葛海萍之託攜帶大陸酒轉交葛有成，堪認葛有成所稱前
次葛海萍託人帶二瓶酒予伊之人，並非乙○○等語。此項論斷理
由既認乙○○曾於九十二年三月三日入境大陸地區，是否即係葛
有成所稱之九十二年初？原審未加查明釐清，復遽於判決理由內
謂渠無法於九十二年初受葛海萍之託，攜帶大陸酒交予葛有成，
即不無前後矛盾及證據調查職責未盡之違誤。(三)、證人葛海萍於
原審到庭證稱上訴人二人於案發當天攜帶返台之兩瓶「老掌櫃」
大陸酒原係一綽號「阿正」者要託伊帶回台灣，置於伊住處電視
機旁，案發前伊因有事先行返台，乃打電話予胞妹乙○○，請其
帶回台灣，伊亦不知該酒瓶內夾藏何物等語。而乙○○之選任辯
護人於原審亦曾具狀辯謂該二瓶「老掌櫃」大陸酒係葛女胞兄葛
海萍託伊帶回台灣，擬致送予乃父葛有成飲用，且其包裝外觀完
整，未有異狀，自然不會生疑，未料竟遭葛海萍利用，伊確不知
酒瓶內夾藏有愷他命毒品，伊獲准交保後曾找葛海萍，對方亦坦
承該兩瓶酒係要伊帶回台灣贈予乃父等語，並提出乙○○與葛海
萍之對話錄音光碟及其譯文，資為對渠有利之證據。觀諸葛海萍
於該對話中亦指該兩瓶「老掌櫃」大陸酒係他人所託帶，伊係受
他人所害，並表示欲以其大陸之店面給予乙○○作為賠償，經乙
○○予以拒絕（見原審卷(一)第一二二頁、第一二八頁、第一三三
頁至一三七頁，原審卷(二)第七十五至七十九頁）。原審對所提出
主張該有利之對話錄音光碟，既未勘驗其內容，復於葛海萍到庭
時，就其對話內容之真實性全然未加訊問、調查，亦未於判決內
就所提該項有利之證據，說明不採之理由，非惟證據調查職責未
盡，抑且理由不備。以上，或係上訴意旨所指摘，或為本院得依
職權調查之事項，應認原判決有撤銷發回更審之原因。又毒品危
害防制條例對於持有第三級毒品者，並未有科處刑罰之規定，原
判決於論罪理由內謂上訴人二人持有第三級毒品愷他命之低度行
為，應為運輸之高度行為所吸收，不另論罪等語，不無疏誤，併
此敘明。
據上論結，應依刑事訴訟法第三百九十七條、第四百零一條，判
決如主文。
中　　華　　民　　國　九十六　年　　五　　月　　十　　日
                      最高法院刑事第七庭
                          審判長法官  張　淳　淙
                                法官  劉　介　民
                                法官  張　春　福
                                法官  洪　昌　宏
                                法官  蔡　彩　貞
      本件正本證明與原本無異
                                      書  記  官
中　　華　　民　　國　九十六　年　　五　　月　 十六 　日
                                                      Ｑ
